【裁判字號】    98,訴,4411
【裁判日期】    990408
【裁判案由】    藥事法等
【裁判全文】
臺灣板橋地方法院刑事判決              98年度訴字第4411號
公  訴  人  臺灣板橋地方法院檢察署檢察官
被      告  丙○○
上列被告因違反毒品危害防制條例案件，經檢察官提起公訴（98
年度少連偵字第23號），本院判決如下：
    主  文
丙○○持有第一級毒品，累犯，處有期徒刑肆月，如易科罰金，
以新臺幣壹仟元折算壹日。扣案之海洛因壹包（驗餘淨重零點零
壹肆公克）沒收銷燬。
其餘被訴部分無罪。
    事  實
一、丙○○曾於民國94年間因違反毒品危害防制條例案件，經本
    院以94年度簡字第1538號判決判處有期徒刑六月確定，於95
    年7 月5 日執行完畢，又於95年間因違反毒品危害防制條例
    案件，經本院以95年度易字第1954號判決判處有期徒刑七月
    ，嗣經臺灣高等法院以95年度上易字第564 號判決駁回上訴
    而確定，嗣經臺灣高等法院以97年度聲減字第211 號裁定減
    為有期徒刑三月又十五日，如易科罰金以新臺幣一千元折算
    一日，於97年2 月20日准予易科罰金執行完畢，猶不知悔改
    ，明知海洛因為毒品危害防制條例第2 條第2 項第1 款所規
    範之第一級毒品，不得持有，竟基於持有第一級毒品海洛因
    之犯意，於不詳時、地，向姓名年籍不詳之人取得第一級毒
    品海洛因1 包（淨重0.0760公克）而持有之，將此包海洛因
    裝在1 個鐵盒內，而將該鐵盒放置在其位於臺北縣板橋市○○路○段1 巷56之2 號的住處內。嗣於98年1 月19日下午5
    時許，經警持搜索票在其前開住處內的沙發上查獲上開鐵盒
    內之海洛因1 包（淨重0.0760公克，因鑑驗取樣0.0626公克
    ，驗餘淨重0.0134公克）（鐵盒內亦有2 包甲基安非他命【
    驗餘淨重0.0958公克】，丙○○所涉持有第二級毒品甲基安
    非他命犯行，未據起訴）。
二、案經臺北市政府警察局大安分局報請臺灣板橋地方法院檢察
    署檢察官偵查起訴。
    理  由
一、按被告以外之人於審判外之言詞或書面陳述，除法律有規定
    者外，不得作為證據，刑事訴訟法第159 條第1 項定有明文
    。而按被告以外之人於偵查中向檢察官所為之陳述，除顯有
    不可信之情況者外，得為證據，刑事訴訟法第159 條之1 第
    2 項定有明文。經查證人乙○○、范光鉅在檢察官偵訊時所
    為之證言，合於法定要件，且核其等陳述時之外在環境及情
    況，並無顯不可信之情況，本院亦認作為證據為適當。又按
    被告以外之人於審判外之陳述，雖不符刑事訴訟法第一百五
    十九條之一至一百五十九條之四之規定，而經當事人於審判
    程序同意作為證據，法院審酌該言詞陳述或書面陳述作成時
    之情況，認為適當者，亦得為證據，刑事訴訟法第159 條之
    5 第1 項定有明文，就證人乙○○於警詢中之陳述，被告同
    意均作為證據，且本院斟酌證人乙○○上揭審判外之供述證
    據取得過程並無瑕疵，且與本案待證事實間具有相當之關聯
    性，以之為本案證據尚無不當，是揆諸上開說明，證人乙○○上揭審判外之陳述具有證據能力。而證人乙○○、范光鉅
    在檢察官偵訊時所為之證言，被告亦同意作為證據，自均應
    認具有證據能力，合先敘明。
二、有罪部分：
  (一)訊據被告丙○○固坦承警方於98年1 月19日下午5 時許在其
    當時位在板橋市○○路○段1 巷56之2 號之住處內的沙發上
    查獲1 個鐵盒內有海洛因之事實，惟矢口否認有何持有海洛
    因之犯行，辯稱：伊沒有持有第一級毒品海洛因，伊當時正
    在搬家，如果伊有錢買海洛因，就可以請搬家公司搬家，伊
    沒有請乙○○搬家，是乙○○沒有地方去，就窩在伊家裡，
    警察查獲的毒品是在乙○○坐的位置發現的，乙○○原本就
    坐在那個位置，伊原本沒有坐在沙發上，是警察來了之後叫
    伊過去坐在沙發上。警察來的時候伊家裡都已經打包準備好
    要搬家了，不可能有小鐵盒遺忘在沙發上。乙○○有在施用
    海洛因及安非他命，伊只有施用安非他命而已。乙○○事後
    從少觀所釋放後，曾經打電話給伊，向伊道歉，說對不起害
    到伊云云。經查：
  １、臺北市政府警察局大安分局警員范光鉅等人於98年1 月19
      日下午5 時許，持本院核發之搜索票在被告位在板橋市○○路○段1 巷56之2 號之住處內的沙發上查獲1 個鐵盒，
      鐵盒內有海洛因1 包（淨重0.0760公克，因鑑驗取樣0.06
      26公克，驗餘淨重0.0134公克），以及甲基安非他命2 包
      （驗餘淨重0.0958公克）之事實，業據證人范光鉅於偵訊
      時證述明確，並有證人范光鉅於偵訊時繪製之搜索現場平
      面圖，以及臺北市政府警察局大安分局搜索扣押筆錄、扣
      押物品目錄表、本院98年度聲搜字第316 號搜索票、扣案
      物品照片6 張、交通部民用航空局航空醫務中心98年2 月
      25日航藥鑑字第0980946 號毒品鑑定書1 件在卷可稽，復
      有鐵盒1 個及海洛因1 包（淨重0.0760公克，因鑑驗取樣
      0.0626公克，驗餘淨重0.0134公克）扣案足資為證。
  ２、而查，依證人范光鉅於偵訊時證稱：當天被告和乙○○都
      在客廳的沙發上，我們是在被告與乙○○坐的位置中間扣
      到毒品，是放在1 個小鐵盒內等語（見偵查卷第99頁），
      足見該只內裝有毒品海洛因之鐵盒，客觀上是在被告住家
      內的沙發上查獲，顯然是在被告的實力支配範圍內，尤其
      被告當時又正是坐在該只鐵盒的旁邊，其對於該只鐵盒內
      之毒品海洛因係具支配管領力而持有之，更屬無疑。
  ３、至於被告雖稱：警察來的時候伊家裡都已經打包準備好要
      搬家了等語，證人范光鉅亦證稱：看得出來他們是在搬家
      ，因為物品都有裝箱等語（見偵查卷第99頁），但被告當
      時顯然仍是住在該處，無論其有無準備搬家、整理物品之
      舉動，均毫不影響其對於住家內沙發上的該只鐵盒內之毒
      品海洛因具支配管領力之事實。
  ４、況且，被告雖謂：是乙○○沒有地方去，就窩在伊家裡，
      警察查獲的毒品是在乙○○坐的位置發現的云云，惟證人
      乙○○於警詢、偵訊及本院審理時均否認該只內裝有毒品
      海洛因之鐵盒為渠所有。本案亦無任何證據足以認該只在
      被告住家內傢俱處查獲的鐵盒竟然不是被告的，反而是前
      去作客之人的。
  ５、被告再又辯稱：乙○○事後從少觀所釋放後，曾經打電話
      給伊，向伊道歉，說對不起害到伊云云，並謂：乙○○事
      後打電話向我道歉的時候，我正在開車，我用免持聽筒擴
      音的方式通話，甲○○就在旁邊，他有聽到云云（見本院
      98年12月29日準備程序筆錄第2 頁），且聲請傳喚證人甲○○到庭。然查，被告於本院99年3 月11日審判期日時卻
      稱：我當時沒有用免持聽筒，我掛電話之後，甲○○問我
      說誰打來，我說乙○○打來的，打來跟我道歉的，說我之
      前出事情同案的乙○○打電話來跟我道歉云云（見本院99
      年3 月11日審判筆錄第3 頁），被告所述情節先後不一，
      已難置信。何況，證人甲○○於本院99年3 月11日審判期
      日所謂：丙○○他之前被警察抓，他朋友後來有打電話來
      跟他道歉。（問：他朋友打電話來跟他道歉的時候，你聽
      得見他朋友說的話嗎？）聽不見，我只是從丙○○口中敘
      述出來。（問：丙○○如何跟你說？）他說他發生的那件
      事情，對方那個人打電話來跟他道歉之類的。（問：他說
      他發生的那件事情是什麼事情？）就警察跑去他家抓他。
      （問：你有看到他在車上跟他所說向他道歉的朋友講話？
      ）有。（問：那他什麼時候跟你說對方那個人打電話來跟
      他道歉？）就是電話掛斷之後就跟我說。（問：他當時有
      沒有跟你說對方那個人是誰？）有，但是我忘記叫什麼名
      字。印象比較深的是叫阿弟仔（台語）。（問：被告有沒
      有告訴你說那個人為什麼要向他道歉？）有，那個人叫警
      察抓丙○○云云（見本院99年3 月11日審判筆錄），亦無
      非僅是聽聞被告自己的陳述而已，無足採為有利於被告之
      認定。
  ６、綜上所述，被告對於其住家內沙發上的該只鐵盒內之毒品
      海洛因具支配管領力，確有持有該包海洛因之犯行無訛，
      其前揭所辯無非卸責之詞，洵不足採，事證明確，其犯行
      堪予認定。
  (二)核被告丙○○所為，係犯毒品危害防制條例第11條第1 項之
    持有第一級毒品罪。查被告有前述之前科紀錄，有臺灣高等
    法院被告前案紀錄表一件在卷可稽，其於前案97年2 月20日
    執行完畢後，五年以內故意再犯本件有期徒刑以上之罪，為
    累犯，應依法加重其刑。爰審酌被告之素行狀況、犯罪動機
    、手段、目的、所生危害及犯罪後態度等一切情狀，量處如
    主文所示之刑，並諭知易科罰金之折算標準。扣案之毒品海
    洛因1 包（驗餘淨重0.0134公克），為第一級毒品，係違禁
    物，應依毒品危害防制條例第18條第1 項前段規定沒收銷燬
    。
三、無罪部分：
  (一)公訴意旨略以：被告丙○○明知甲基安非他命為毒品危害防
    制條例第2 條第2 項第2 款所規範之第二級毒品，並經行政
    院衛生署明令公告列為禁藥管理，不得轉讓、持有，竟基於
    轉讓第二級毒品甲基安非他命之犯意，於98年1 月18日中午
    某時許、翌（19）日下午某時許，在位於臺北縣板橋市○○
    路○ 段1 巷56之2 號之住處，先後2 次無償轉讓第二級毒品
    甲基安非他命（重0.1 公克）予乙○○，供其施用，嗣於98
    年1 月19日17時許，為警在上址查獲，並扣得第一級毒品海
    洛因1 包（淨重0.0760公克，驗餘淨重0.0134公克）、第二
    級毒品甲基安非他命2 包（淨重共計0.0960公克）、裝毒品
    鐵盒1 個，因認被告涉犯藥事法第83條第1 項之轉讓禁藥罪
    嫌。
  (二)訊據被告丙○○堅決否認有何轉讓甲基安非他命之犯行，辯
    稱：伊並未提供安非他命給乙○○施用，如果伊有提供安非
    他命給他施用，現場應該也會查獲吸食器，但是當天現場並
    沒有查獲吸食器等語。公訴意旨認被告丙○○涉有前開轉讓
    第二級毒品罪嫌，係以證人乙○○之證述，及乙○○於98年
    1 月19日經採尿送驗結果呈甲基安非他命陽性反應之尿液檢
    驗報告（見偵查卷第85至87頁）為其主要論據。
  (三)經查，證人乙○○於本院審理時到庭固證稱：98年1 月19日
    警察來的時候我在場。因為那時候被告在搬家，我去幫忙他
    搬東西，有施用安非他命。我98年1 月17日、98年1 月19日
    都有去被告板橋市○○路的住處。（問：你剛剛說你當時除
    了去被告家裡幫忙搬家之外，還有去施用安非他命，你施用
    安非他命的來源？）丙○○拿出工具，我就吸食。（問：你
    所謂丙○○拿出工具，你就吸食，你所謂的工具為何？）吸
    食安非他命的吸食器。（問：你的意思是說丙○○拿出吸食
    安非他命的吸食器，你就吸食，丙○○拿出這個吸食器是要
    給你吸的還是他自己要吸的，或是他自己要吸並分給你吸的
    ？）我們2 個都有吸。（問：有幾次？）我記得是2 次。（
    問：時間為何？）就是17號1 次，19號1 次云云（見本院99
    年3 月11日審判筆錄），但查：
  １、證人乙○○於98年1 月19日下午5 時許為警查獲後，於同
      日晚上之警詢中，經警詢問「你確實有無施用毒品海洛因
      或安非他命？最近1 次是在何時何處如何施用？」，證人
      乙○○答稱其最近1 次施用毒品安非他命是在上星期六（
      1 月17日）晚上19時左右等語（見偵查卷第14頁），換言
      之，公訴意旨指「被告於『98年1 月18日中午某時』及『
      98年1 月19日下午某時』無償轉讓甲基安非他命予乙○○
      施用」，與證人乙○○98年1 月19日為警查獲當日之供述
      不符。而證人乙○○98年1 月19日為警查獲當日警詢時，
      就自己最近1 次係何時施用乙情應是記憶猶新才是，然公
      訴意旨卻指被告「於『98年1 月18日中午某時』及『98年
      1 月19日下午某時』無償轉讓甲基安非他命予乙○○施用
      」，即難認係真實。
  ２、嗣證人乙○○於98年3 月3 日第1 次偵訊時稱：丙○○是
      98年1 月17日晚上6 、7 時許在位於三民路的住處免費提
      供甲基安非他命給我，他提供大約1 次吸食量，約0.1 公
      克的量給我，是倒在玻璃球裡，一共提供過1 次給我而已
      云云（見偵查卷第75頁），證人乙○○是稱「98年1 月17
      日晚上6 、7 時許」、「一共提供過1 次給我而已」，仍
      無從認為被告「於『98年1 月18日中午某時』及『98年1
      月19日下午某時』無償轉讓甲基安非他命予乙○○施用」
      。
  ３、之後，證人乙○○於98年8 月12日第2 次偵訊時改稱被告
      無償提供安非他命給渠施用的時間是在98年1 月18日中午
      ，渠翌日（按即98年1 月19日）也有施用云云（見偵查卷
      第141 、142 頁）；證人乙○○於98年8 月19日第3 次偵
      訊時則稱被告免費提供安非他命給渠施用的時間是在98年
      1 月18日中午、98年1 月19日晚上，2 次云云（見偵查卷
      第152 頁），但查，證人乙○○與被告於98年1 月19日下
      午5 時許均已為警查獲，當日晚上2 人均在警察局，被告
      應不可能於98年1 月19日晚上提供甲基安非他命給乙○○
      施用。證人乙○○於本院審理時又稱：被告於98年1 月19
      日拿吸食器給渠施用安非他命的時間是在98年1 月19日的
      上午8 、9 時許（見本院99年3 月11日審判筆錄第15、16
      頁），其所述前後反覆不同，可信性堪疑。
  ４、公訴意旨雖指被告「於『98年1 月19日下午某時』無償轉
      讓甲基安非他命予乙○○施用」，但事實上，證人乙○○
      無論於警詢、偵訊及本院審理時，均未陳述被告於「98年
      1 月19日下午某時」無償轉讓甲基安非他命予渠施用。
  ５、綜前所述，證人乙○○就渠所謂被告免費提供安非他命給
      渠施用的時間、次數，歷次之陳述不一，要難僅憑此等顯
      有瑕疵之證述，即遽為不利於被告之認定。況且，證人乙○○於本院審理時雖證稱：被告於98年1 月19日上午8 、
      9 許有在住處內拿出吸食器給渠施用安非他命云云，但當
      日下午5 時許警方在被告住處搜索時，並未查扣有何吸食
      器，故證人乙○○之證述既有瑕疵，又無其他證據為佐證
      ，此外，復查無其他積極證據足資證明被告有公訴人所指
      之2 次轉讓甲基安非他命犯行，此部分不能證明被告犯罪
      ，應依法諭知無罪之判決。
據上論據，應依刑事訴訟法第299 條第1 項前段、第301 條第1
項，毒品危害防制條例第11條第1 項、第18條第1 項前段，刑法
第11條前段、刑法第47條第1 項、第41條第1 項前段，判決如主
文。
本案經檢察官黃筵銘到庭執行職務。
中    華    民    國    99    年    4     月    8     日
                  刑事第七庭  審判長法  官  戴嘉清
                                    法  官  林晏鵬
                                    法  官  傅明華
以上正本證明與原本無異。
如不服本判決應於收受送達後10日內向本院提出上訴書狀，並應
敘述具體理由；其未敘述上訴理由者，應於上訴期間屆滿後20日
內向本院補提理由書（均須按他造當事人之人數附繕本）「切勿
逕送上級法院」。
                                    書記官  謝嘉玲
中    華    民    國    99    年    4     月    19    日
附錄本案論罪科刑法條全文：
毒品危害防制條例第11條
持有第一級毒品者，處三年以下有期徒刑、拘役或新臺幣五萬元
以下罰金。
持有第二級毒品者，處二年以下有期徒刑、拘役或新臺幣三萬元
以下罰金。
持有第一級毒品純質淨重十公克以上者，處一年以上七年以下有
期徒刑，得併科新臺幣一百萬元以下罰金。
持有第二級毒品純質淨重二十公克以上者，處六月以上五年以下
有期徒刑，得併科新臺幣七十萬元以下罰金。
持有第三級毒品純質淨重二十公克以上者，處三年以下有期徒刑
，得併科新臺幣三十萬元以下罰金。
持有第四級毒品純質淨重二十公克以上者，處一年以下有期徒刑
，得併科新臺幣十萬元以下罰金。
持有專供製造或施用第一級、第二級毒品之器具者，處一年以下
有期徒刑、拘役或新臺幣一萬元以下罰金。

司法院資訊處製作；財團法人民間司法改革基金會備份。
